【裁判字號】    97,勞訴,17
【裁判日期】    970520
【裁判案由】    損害賠償
【裁判全文】
臺灣臺中地方法院民事判決  97年度勞訴字第17號
原      告  丁○○
            丙○○
兼法定代理人己○○
訴訟代理人  戊○○
被      告  巧匠興業有限公司
法定代理人  甲○○
訴訟代理人  乙○○
上列當事人間損害賠償事件，本院於97年5月6日言詞辯論終結
，判決如下：
    主    文
原告之訴駁回。
訴訟費用由原告負擔。
    事  實  及  理  由
一、原告主張略以：原告己○○之夫詹飛大任職於被告巧匠興業
    有限公司擔任副總經理，詹飛大於民國96年7月11日奉被告
    派遣前往大陸地區辦理公務，於同年月18日（按應為17日之
    誤）至廣東省拜訪環球自行車有限公司（下稱環球公司）經
    理羅兆坤，同日夜（應為翌日凌晨0時20分）於搭乘環球公
    司小客車返回訴外人羅兆坤住處休息途中，發生嚴重車禍而
    死亡。詹飛大自89年4月1日起任職被告公司，其勞工保險投
    保薪資為每月新台幣（下同）4萬2,000元，雇期平均工資為
    4萬2,000元，爰依勞動基準法第59條第4款規定，請求被告
    給付45個月之職業災害補償189萬元，及自96年7月19日起至
    清償日止，按年息5%計算之利息等語。
二、被告答辯略以：(一)訴外人詹飛大於96年7月17日出差至廣東
    省拜訪客戶環球公司，並勘查機械設備維修情形，在未經被
    告核可之情況下，訴外人詹飛大於晚上下班後私下宴請環球
    公司經理羅兆坤，並至有女侍之餐廳宴飲，晚宴後因時間已
    晚，無法趕回上海分公司，遂與二女共同搭乘羅兆坤所駕駛
    之環球公司公務車，欲前往羅兆坤住處休憩，於96年7月18
    日凌晨0時20分，在增城市新塘鎮永和汽車城發生車禍而往
    生。詹飛大與環球公司經理羅兆坤深夜宴飲，未經被告核可
    ，且其死亡係因羅兆坤酒後駕車之意外行為所致，與執行職
    務無關。(二)被告已依規定繳納保費為詹飛大投保勞工保險，
    並於車禍事件後依法申請死亡給付，經勞工保險局審核後，
    於97年1月4日以該局保給命字第09660874590號函回覆略稱
    ：「詹飛大先生於97年7月17日辦訪客戶環球自行車有限公
    司羅兆坤先生，並於晚間宴請羅先生，迄至翌日零時20 分
    ，始返回羅先生住處，而於途中車禍死亡，顯有非日常生活
    所必須之私人行為，依前開審查準則規定，不得視為職業災
    害死亡」，故被告自不需給付職業災害之死亡補償等語，並
    聲明：原告之訴駁回。
三、本院協同兩造整理並簡化爭點，結果如下：
  (一)兩造不爭執之事項：
    (1)詹飛大自89年4月1日至96年7月18日止任職被告公司。
    (2)詹飛大於96年7月11日奉被告派遣至大陸出差，於96年7月
      18日凌晨零時20分許搭乘訴外人羅兆坤所駕駛環球公司之
      公務車，欲前往羅兆坤住處，在途中（廣東省增城市新塘
      鎮永和汽車城大道）發生車禍而往生。
    (3)環球公司為被告之客戶。
  (二)兩造爭執之事項
    (1)詹飛大於96年7月17日晚上下班後與羅兆坤至餐廳宴飲是
      否經被告核可？詹飛大是否屬於因職業傷害而死亡？
    (2)原告依勞基法第59條第4款請求被告給付職業傷害之死亡
      補償189萬元及遲延利息，是否有理由？
四、本院之判斷：
  (一)按勞工遭遇職業傷害或罹患職業病而死亡時，雇主除給與五
    個月平均工資之喪葬費外，並應一次給與其遺屬四十個月平
    均工資之死亡補償，勞動基準法第59條第4款定有明文。所
    謂「職業傷害」，勞動基準法並未為定義，可參酌勞工安全
    衛生法第2條第4項規定：「本法所稱職業災害，謂勞工就業
    場所之建築物、設備、原料、材料、化學物品、氣體、蒸氣
    、粉塵等或作業活動及其他職業上原因引起之勞工疾病、傷
    害、殘廢或死亡。」之定義。次按勞工因作業活動及伴隨活
    動所衍生，於就業上一切必要行為及其附隨行為而具有「相
    當因果關係」所引起之疾病，屬職業災害（行政院勞工委員
    會92年5月21日勞保三字第0920027159號函參照）。又勞工
    保險被保險人之工作性質如非在其原經常工作之職務範圍內
    ，而受雇主指派取物、開會、參加訓練、活動等，即為勞工
    保險被保險人因執行職務而致傷病審查準則第9條規定之情
    形，應受該準則第18條規定之限制。而該準則第18條第1項
    第1款所稱「非日常生活所必需之私人行為」，係指勞工於
    上、下班通勤或因公差等交通往  返途中，若個人從事無關
    日常生活所必需之中斷或脫離行為，當次中斷、脫離期間及
    其後發生之事故均不得視為職業災害（勞工保險局95年8月1
    日保給老字第09560445630號函參照）。
  (二)查訴外人詹飛大擔任被告公司之副總經理，雖其受被告派遣
    前往大陸地區出差，並前往廣東省環球公司勘查機器設備維
    修情形，在其返回台灣以前，固均屬出差期間，惟詹飛大於
    97年7月17日晚間與環球公司羅兆坤宴飲至深夜，並於翌日
    凌晨0時20分因訴外人羅兆坤之過失駕車行為，而發生車禍
    死亡，此有增城市公安局交通警察大隊交通事故認定書1份
    附卷可佐。依一般社會通念，非屬於詹飛大因作業活動及伴
    隨活動所衍生而與其就業上有關之一切必要、合理及附隨行
    為，而係「非日常生活所必需之私人行為」，詹飛大之死亡
    ，係因訴外人羅兆坤之過失侵權行為所致，與其職務間並無
    因果關係存在，不合於前揭勞工安全衛生法第2條第4項所稱
    「職業災害」之定義，亦不得視為勞工保險被保險人因執行
    職務而致傷病審查準則第9條、第18條第1款所稱之「職業傷
    害」，亦據勞工保險局於97年1月4日以保給命字第
    09660874590號函復稱：「……綜上，詹先生於96年7月17
    日下午3時45分辦訪客戶環球自行車有限公司羅兆坤先生，
    並於晚間宴請羅先生，迄至翌日零時20分，始返回羅先生住
    處，而於途中車禍死亡，顯有非日常生活所必須之私人行為
    ，依上開審查準則規定，不得視為職業災害死亡，應依勞工
    保險條例第63條規定，按普通傷害死亡核發35個月死亡給付
    計1,470,000元，本局已於96年11月28日核付在案」等語。
    足證詹飛大之死亡，與執行其職務無關，非屬職業災害所致
    之死亡，被告自無須負擔職業傷害之補償責任。原告雖陳稱
    詹飛大之死亡應屬職業傷害云云，惟並未舉證以實其說，自
    無法為有利於原告之認定。
  (三)從而，原告依勞動基準法第59條第4款規定，請求被告給付
    補償金189萬元，及自96年7月19日起至清償日止，按年息百
    分之五計算之利息，為無理由，應予駁回。
  (四)本件事證已臻明確，兩造其他攻擊、防禦方法及其他證據，
    經斟酌後認不影響判決基礎，無逐一論述必要，併此敘明。
五、結論：原告之訴為無理由，依民事訴訟法第78條判決如主文
    。
中    華    民    國    97    年    5    月    20     日
                  民事第四庭    法  官  陳文燦
正本係照原本作成。
如對本判決上訴，須於判決送達後20日內向本院提出上訴狀。
中    華    民    國    97    年    5    月    20     日
                                書記官  鄭淑英


司法院資訊處製作；財團法人民間司法改革基金會備份。
